臺灣苗栗地方法院刑事判決
111年度訴字第381號
公  訴  人  臺灣苗栗地方檢察署檢察官
被      告  鄧嘉瑋


            鄧嘉侑





            鄭順升


上列被告等因妨害秩序案件，經檢察官提起公訴 （110年度偵字
第5137號），被告等於準備程序中，就被訴事實為有罪之陳述，
經本院告知其等簡式審判程序之旨，並聽取當事人之意見後，改
依簡式審判程序審理，判決如下：
    主  文
丙○○犯在公共場所聚集三人以上首謀實施強暴罪，處有期徒刑陸
月，如易科罰金，以新臺幣壹仟元折算壹日。
乙○○犯在公共場所聚集三人以上下手實施強暴罪，處有期徒刑陸
月，如易科罰金，以新臺幣壹仟元折算壹日。
丁○○犯在公共場所聚集三人以上實施強暴而在場助勢罪，處有期
徒刑貳月，如易科罰金，以新臺幣壹仟元折算壹日。
　　犯罪事實
一、丙○○與甲○○於民國110年6月24日18時30分許，因故在苗栗縣
    ○○鎮○○○街00○0號發生口角爭執並引發肢體衝突，經警到場
    制止後，丙○○仍心有不忿，竟基於在公共場所聚集三人以上
    首謀實施強暴之犯意，聯絡丁○○及堂弟乙○○，告知其遭甲○○
    毆打一事及甲○○向其表示：要輸贏來等語，並透過不知情之
    柯昆昇（所涉妨害秩序部分，另經臺灣苗栗地方檢察署檢察
    官為不起訴處分）聯繫甲○○於同日21時20分許，於苗栗縣○○
    鎮○○○○○○○○○○鎮○○路000號前碰面談判，復邀集不知情之陳
    永軒、羅浩誠、張竣傑（以上3人所涉妨害秩序部分，另經
    臺灣苗栗地方檢察署檢察官為不起訴處分）及其餘3名真實
    姓名年籍均不詳之成年男子一同前往。丙○○、乙○○、丁○○均
    知悉後龍國小後門處為公共場所，倘於該處聚集三人以上而
    發生衝突，顯足以造成公眾或他人之危害、恐懼不安，乙○○
    基於在公共場所聚集三人以上下手實施強暴之犯意，丁○○及
    其餘3名真實姓名年籍均不詳之成年男子，共同基於在公共
    場所聚集三人以上施強暴在場助勢之犯意聯絡，於110年6月
    24日21時20分許，在後龍國小後門處之公共場所聚集，由乙○○先徒手攻擊甲○○左側身軀，復推擠甲○○頭頸部(所涉傷害
    部分，未經提出告訴)，而圍繞在甲○○身邊之丁○○及其餘3名
    真實姓名年籍均不詳之成年男子，亦往前貼近甲○○，增加潛
    在人數優勢據以助長聲勢，甲○○見狀即自其騎乘之機車置物
    箱內取出斧頭欲反擊，丙○○、丁○○、乙○○及其餘3名真實姓
    名年籍均不詳之男子方逃離現場。嗣經附近民眾受驚擾而報
    警後調閱路口監視器畫面，始查悉上情。
二、案經苗栗縣警察局竹南分局報告臺灣苗栗地方檢察署檢察官
    偵查起訴。
    理  由
一、本案被告丙○○、乙○○、丁○○所犯者非為死刑、無期徒刑、最
    輕本刑為3年以上有期徒刑之罪或高等法院管轄第一審案件
    ，其等於準備程序進行中，先就被訴事實為有罪之陳述，經
    告知簡式審判程序之旨，並聽取公訴人、被告3人之意見後
    ，本院業已依刑事訴訟法第273條之1第1項規定，裁定改以
    簡式審判程序進行本案審理。又簡式審判程序之證據調查，
    依刑事訴訟法第273條之2規定，不受同法第159條第1項、第
    161條之2、第161條之3、第163條之1及第164條至第170條所
    規定證據能力認定及調查方式之限制；再被告3人對於卷內
    之各項證據，均表示無意見，同意作為認定事實之證據，故
    卷內所列各項證據，自得作為證據，合先敘明。
二、訊據被告3人對於上開犯罪事實於本院審理中坦承不諱（見
    本院卷第85至86、118頁），核與證人即被害人甲○○、證人
    羅浩誠、陳威翰、陳永軒、柯昆昇、張家彬、張峻傑、何佳
    修、陳建欽於警詢及偵訊時證述情節大致相符（見偵卷第41
    至79、93至119、205至207、209至215頁），並有職務報告
    、大千綜合醫院診斷證明書、路口監視器畫面翻拍暨受傷照
    片等件在卷可稽（見偵卷第19、143、147至155、229至235
    頁），足認被告3人之自白與事實相符，應堪採信。從而，
    本案事證明確，被告3人之犯行洵堪認定，應依法論科。
三、論罪科刑：
  ㈠刑法上所謂「首謀」，係指犯罪之行為主體為多數人，其中
    首倡謀議，而處於得依其意思，策劃、支配團體犯罪行為之
    地位者而言（最高法院103年度台上字第1904號判決意旨參
    照）。被告丙○○因與被害人甲○○發生糾紛後，遂邀集被告乙○○、丁○○及其餘3名真實姓名年籍均不詳之成年男子前往後
    龍國小後門處，可知被告丙○○應係有報復或尋釁滋事之想法
    ，已不言可喻，而在此種狀況下，其自當知悉倘其通知友人
    一同前往，勢將聚集三人以上，竟仍執意為之，終至發生被
    告丙○○聚集被告乙○○、丁○○及其餘3名真實姓名年籍均不詳
    之成年男子實施強暴之情事，顯見被告丙○○確處於首倡謀議
    ，而得依其意思策劃、支配本案對被告乙○○、丁○○及其餘3
    名真實姓名年籍均不詳之成年男子實施強暴之「首謀」地位
    ，其已該當首謀之犯行，昭然若揭。
　㈡核被告丙○○所為，係犯刑法第150條第1項後段之在公共場所
    聚集三人以上首謀實施強暴罪；被告乙○○所為，係犯刑法第
    150條第1項後段之在公共場所聚集三人以上下手實施強暴罪
    ；被告丁○○所為，係犯刑法第150條第1項前段之在公共場所
    聚集三人以上實施強暴而在場助勢罪。
  ㈢共犯在學理上，有「任意共犯」與「必要共犯」之分，前者
    指一般原得由一人單獨完成犯罪而由二人以上共同實施之情
    形，當然有刑法總則共犯規定之適用；後者係指須有二人以
    上之參與實施始能成立之犯罪而言。且「必要共犯」依犯罪
    之性質，尚可分為「聚合犯」與「對向犯」，其二人以上朝
    同一目標共同參與犯罪之實施者，謂之「聚合犯」，如刑法
    分則之公然聚眾施強暴、脅迫罪、參與犯罪結社罪、輪姦罪
    等是，因其本質上即屬共同正犯，故除法律依其首謀、下手
    實施或在場助勢等參與犯罪程度之不同，而異其刑罰之規定
    時，各參與不同程度犯罪行為者之間，不能適用刑法總則共
    犯之規定外，其餘均應引用刑法第28條共同正犯之規定（最
    高法院81年度台非字第233號刑事判決足資參照）。又刑法
    條文有「結夥三人以上」者，其主文之記載並無加列「共同
    」之必要（最高法院79年度台上字第4231號判決意旨參照）
    ，是刑法第150條以「聚集三人以上」為構成要件，應為相
    同解釋，方為適論。是被告丁○○及其餘3名真實姓名年籍不
    詳之成年男子，就上開在公共場所聚集三人以上施強暴而在
    場助勢罪，有犯意聯絡及行為分擔，應論以共同正犯。
　㈣爰審酌被告丙○○僅因與被害人發生糾紛，乃邀集被告乙○○、
    丁○○及其餘3名真實姓名年籍均不詳之成年男子一同前往，
    已造成公眾或他人之危害、恐懼不安，嚴重妨害社會安寧秩
    序，兼衡犯罪之動機、目的、手段、情節、分工，及被告3
    人均坦承犯行，被告3人自陳之智識程度、家庭生活經濟狀
    況（見本院卷第119至120頁）、被害人對於本案刑度之意見
    (見本院第33頁)等一切情狀，分別量處如主文所示之刑，並
    均諭知易科罰金之折算標準。
據上論斷，應依刑事訴訟法第273條之1第1項、第299條第1項前
段，刑法第28條、第150條第1項前段、後段、第41條第1項前段
，刑法施行法第1條之1第1項，判決如主文。　　
本案經檢察官姜永浩提起公訴，檢察官彭郁清到庭執行職務。　
中　　華　　民　　國　　111 　年　　10　　月　　31　　日
                  刑事第四庭  法　官　許文棋
以上正本證明與原本無異。
如不服本判決應於收受判決後20日內向本院提出上訴書狀，並應
應敘述具體理由。其未敘述上訴理由者，應於上訴期間屆滿後20
日內向本院補提理由書(均須按他造當事人之人數附繕本)「切勿
逕送上級法院」。告訴人或被害人如對本判決不服者，應具備理
由請求檢察官上訴，其上訴期間之計算係以檢察官收受判決正本
之日期為準。
   　　                     　書記官  陳彥宏　　　　　　
中　　華　　民　　國　　111 　年　　10　　月　　31　　日
附錄論罪科刑法條：
中華民國刑法第150條
在公共場所或公眾得出入之場所聚集三人以上，施強暴脅迫者，
在場助勢之人，處1年以下有期徒刑、拘役或10萬元以下罰金；
首謀及下手實施者，處6月以上5年以下有期徒刑。
犯前項之罪，而有下列情形之一者，得加重其刑至二分之一：
一、意圖供行使之用而攜帶兇器或其他危險物品犯之。
二、因而致生公眾或交通往來之危險。